【裁判字號】    98,台上,1794
【裁判日期】    980402
【裁判案由】    殺人未遂等罪
【裁判全文】
最高法院刑事判決            九十八年度台上字第一七九四號
上  訴  人  甲○○
選任辯護人  鄭旭廷律師
上  訴  人  乙○○
            丙○○
上列上訴人等因殺人未遂等罪案件，不服台灣高等法院高雄分院
中華民國九十七年十一月四日第二審判決（九十七年度上訴字第
一三九一號，起訴案號：台灣高雄地方法院檢察署九十六年度偵
字第二七一五六、二八四五四、三一四三二號），提起上訴，本
院判決如下：
    主  文
上訴駁回。
    理  由
按刑事訴訟法第三百七十七條規定：上訴於第三審法院，非以判
決違背法令為理由，不得為之；是提起第三審上訴，應以原判決
違背法令為理由，係屬法定要件。如果上訴理由書狀並未依據卷
內訴訟資料具體指摘原判決不適用何種法則或如何適用不當，或
所指摘原判決違法情事，顯與法律規定得為第三審上訴理由之違
法情形不相適合時，均應認其上訴為違背法律上之程式，予以駁
回。上訴人乙○○上訴意旨略稱：(一)、檢察官偵查時，係以被告
之身分傳喚伊本人及共犯甲○○，卻未告知得依刑事訴訟法第一
百八十一條規定拒絕證言，遽令伊及共犯具結作證，造成身分混
淆，所為之陳述應不具證據能力，原審採為判決之基礎，有適用
法則不當之違法。(二)、原判決事實欄謂「甲○○為避免上開槍擊
案件遭警查獲，即囑由同車之乙○○將上開手槍及所剩一顆子彈
妥善藏匿，乙○○明知上開槍、彈未經許可不得寄藏，竟基於非
法寄藏手槍及子彈之犯意，收受甲○○所交付之槍、彈後，將之
藏放於徐雅婷住處衣櫃內。」等情；理由欄卻謂甲○○為警緝獲
於警詢中即陳明「我開完槍之後……，我就把槍交給他（乙○○
）」；關於甲○○於開槍後，曾將槍交給乙○○收受保管一節，
乙○○與甲○○之供述並無不同，似指甲○○僅交付槍、彈予乙
○○單純暫時保管，非藏匿。則乙○○究受甲○○之託「寄藏」
？或僅交付暫為「保管」？或資以助力之幫助保管？原審未予釐
清究明，遽論以「寄藏」罪，有調查未盡及理由欠備之違法。(三)
、乙○○到案時，於偵查機關尚未發覺犯罪之前，供出本件犯罪
事實，應符合刑法第六十二條自首減刑及槍砲彈藥刀械管制條例
第十八條第一項後段「……已移轉持有而據實供述全部……而查
獲者。」減輕或免除其刑之規定，原判決未予減刑，亦未說明何
以不依刑法第五十七條、第五十九條審酌量刑之理由，有不適用
法則及理由欠備之違法。(四)、茍甲○○槍擊後，曾將槍枝交乙○
○保管，則槍枝上應留有乙○○之指紋，原審未依職權調查釐清
，其調查職責猶有未盡等語。上訴人甲○○上訴意旨略稱：(一)、
依卷附蔡文正車輛遭槍擊之照片以觀，其彈著點係貫穿車門把手
下方，而打中蔡文正左大腿，彈頭留置於左小腿內，顯見開槍時
係朝下射擊而非朝上開槍，否則應擊破玻璃打中蔡文正其他身體
部位；蔡文正亦證稱：「被告是朝下開的，若要殺我就朝上開了
。」足見甲○○無殺人犯意。原判決以「一般自小客車駕駛者之
坐姿對照，該彈著點若以同一高度往右移動些許位置，蔡文正遭
槍擊之身體部位，自非僅屬腿傷，而係身體腹部等重要部位」；
推測甲○○胡亂開槍，非瞄準蔡文正左小腿射擊，有殺人不確定
故意，洵有未依證據認定犯罪事實之違誤。(二)、原判決謂甲○○
、丙○○於本件裁判確定前，坦認誣指乙○○持槍射擊他人之指
訴不實在，應依刑法第一百七十二條規定減輕其刑。另認甲○○
所犯誣告罪有「中華民國九十六年罪犯減刑條例」第二條第一項
第三款之適用，故甲○○誣告罪宣告刑應減二分之一，即減為有
期徒刑六個月，即認甲○○誣告罪應經二次減刑。惟第一審判決
主文諭知「甲○○共同犯誣告罪，處有期徒刑壹年，減為有期徒
刑陸月」，而此「有期徒刑壹年」並未斟酌刑法第一百七十二條
規定後減刑，故一審判決顯然少減一次刑，原判決竟予維持，同
有判決主文與理由矛盾之違法等語。上訴人丙○○上訴意旨略稱
：(一)、丙○○始終否認有將扣案槍、彈藏放在高雄市○○區○○
路二六三號對面空地水溝之犯行，而係甲○○先將槍、彈藏放在
上開地點，嗣於開車搭載丙○○至警局報案時，沿途先行經藏放
槍、彈地點，告知丙○○藏放位置，便於向警方指認乙○○，順
利帶警方起出槍、彈以資憑信。丙○○係透過甲○○告知始知悉
藏放地點，始終未接觸持有該槍、彈，遑論寄藏。縱認丙○○在
上開地點放置系爭槍、彈，不論向警方繳交之動機及採用之方式
為何，丙○○持有該槍、彈，主觀上既係將該槍、彈用以向警方
指訴乙○○之犯行，且在前往警局途中藏放後即赴警局檢舉，時
間甚短暫，無將該槍、彈置於自己實力管領下之意，並無非法寄
藏槍、彈之犯意甚明，原判決卻論處丙○○寄藏槍、彈罪刑，有
適用法則不當之違法。(二)、丙○○之申告係出於乙○○自願性同
意所為，自無侵害其個人法益可言，是誣告罪所保護之法益是否
遭侵害，尚非無疑。又上訴人等三人共謀隱匿甲○○槍擊之犯行
，推由丙○○出面投訴，目的在隱匿甲○○，而擬由乙○○頂替
，以遂行隱匿之目的，主觀上僅有頂替之犯意，只該當刑法第一
百六十四條之頂替罪，不能論以誣告罪等語。
惟查：證據之取捨與其證明力之判斷，以及事實有無之認定，屬
事實審法院之職權，苟其取捨證據與判斷證據證明力並不違背經
驗法則及論理法則，即不容任意指為違背法令，而執為第三審適
法之上訴理由。原判決綜合全案卷證資料，本於事實審法院之推
理作用，認甲○○、乙○○、丙○○三人有其事實欄所載之犯行
，因而撤銷第一審關於甲○○非法寄藏手槍及被訴殺人未遂部分
之判決，改判依想像競合犯規定，從一重論甲○○犯非法寄藏手
槍及殺人未遂二罪，寄藏手槍罪，量處有期徒刑六年二月，併科
罰金新台幣十萬元，且諭知罰金如易服勞役，以新台幣二千元折
算一日，扣案奧地利GLOCK廠26型口徑9mm制式半自動手槍一支沒
收；殺人未遂罪量處有期徒刑五年六月。另維持第一審論甲○○
以共同誣告罪，量處有期徒刑一年減為有期徒刑六月；依想像競
合犯規定，從一重論乙○○以非法寄藏手槍罪，量處有期徒刑五
年二月，併科罰金新台幣五萬元，且諭知罰金如易服勞役，以新
台幣二千元折算一日，扣案上開半自動手槍一支沒收；依想像競
合犯規定，從一重論丙○○以非法寄藏手槍罪，量處有期徒刑五
年，併科罰金新台幣五萬元，且諭知罰金如易服勞役，以新台幣
二千元折算一日，扣案上開半自動手槍一支沒收；又論丙○○以
共同誣告罪，量處有期徒刑四月，減為有期徒刑二月（丙○○有
期徒刑部分定應執行之刑有期徒刑五年一月）等部分之判決。而
駁回乙○○、丙○○在第二審之上訴及甲○○在第二審關於誣告
部分之上訴，就甲○○所處有期徒刑部分定應執行之刑有期徒刑
十一年八月。已詳敘明其所憑證據及認定之理由；且對上訴人等
否認犯罪所辯各節如何係飾卸之詞，不足採信，詳加說明指駁。
檢察官偵查時雖以被告身分傳喚、提訊甲○○、乙○○到場，經
以被告身分訊問後，對於關係他共犯部分，檢察官已先諭知轉換
為證人，而依證人調查程序，告以依法得拒絕證言，並命具結後
，始以證人身分就關係其他共犯部分加以訊問調查，並無乙○○
所指身分混淆之情形。又原判決理由二之(三)已敘明認甲○○於槍
擊後，即囑由同車之乙○○將上開手槍及所剩一顆子彈妥善藏匿
，乙○○收受甲○○所交付之槍、彈後，將之藏放於徐雅婷住處
衣櫃內之所憑證據及心證理由，其中雖敘及甲○○為警緝獲於警
詢中即陳明「我開完槍之後……我就把槍交給他（乙○○）」等
語，在說明甲○○實際交付槍枝之情形，與事實欄認定甲○○交
付槍、彈囑乙○○藏匿，並無所謂事實認定與理由說明相矛盾或
理由論述不明，或調查未盡之情形。乙○○上訴意旨(一)、(二)仍執
前詞，指摘原判決違法，難認係具體指摘之合法上訴第三審理由
。又丙○○向警方申告乙○○持槍、彈射擊蔡文正時，警方已發
覺乙○○涉違反槍砲彈藥刀械管制條例而非法持有槍、彈罪嫌，
嗣乙○○因另案被緝獲後，雖陳明犯行，僅屬對犯罪事實之自白
，與刑法第六十二條及槍砲彈藥刀械管制條例第十八條第一項自
首減輕或免除其刑之規定均不相符。再系爭槍枝已輾轉經多人觸
摸，其上未必留有所有接觸該槍枝者之指紋，而乙○○之罪證已
明，原審未依職權請專家或相關機構鑑定扣案槍枝有無留存乙○
○之指紋，亦難認其調查職責尚有未盡。原判決又於理由二之(二)
詳敘認定甲○○因行車糾紛，持扣案槍枝朝蔡文正所駕駛營業小
客車駕駛座車門射擊，有殺人不確定故意，應負殺人未遂罪責之
依據及理由，該項論斷並非無據，亦無違背法令情形。至刑法第
一百七十二條減輕其刑之規定，乃減其法定刑，與中華民國九十
六年罪犯減刑條例第二條第一項第三款、第七條之規定應減其宣
告刑有別。原判決維持第一審關於甲○○誣告部分，先依刑法第
一百七十二條規定減其法定刑後，審酌其犯罪情狀量處有期徒刑
一年，再依前開中華民國九十六年罪犯減刑條例規定，減其宣告
刑二分之一，為有期徒刑六月，並無適用法則不當或判決主文與
理由矛盾之情形。甲○○上訴意旨仍執前詞任意指摘，亦非上訴
第三審之適法理由。依原判決事實五之認定，丙○○收受甲○○
所交付之扣案槍、彈，於前往警局途中尋覓適合藏放槍、彈之處
所，而將之藏放於高雄市○○區○○路二六三號附近對面空地某
處排水溝內等情以觀，雖其目的在申告乙○○涉槍擊犯行，便於
申告後帶警方人員前往起獲槍、彈，以資憑信，然在警方起獲前
，其將槍、彈藏置於前開排水溝內之行為，當含有藏匿該槍、彈
，以避免先被他人發現遭取走或報警處理之主觀犯意無疑，原判
決認丙○○有藏匿槍、彈之犯意，所為該項行為該當藏匿槍、彈
罪之構成要件，而論以藏匿罪，並無不合，難認有認定事實與理
由論述不相適合及適用法則不當之情形。丙○○上訴意旨(一)徒就
其主觀上有無藏匿之犯意，再為單純事實之爭執，難認係具體指
摘之合法上訴第三審理由。再誣告罪係妨害國家刑事偵查及審判
權之罪，直接被害者為國家，即國家之偵查、審判事務，每因誣
告而為不當之進行，至個人受害，乃國家進行不當偵、審事務所
發生之結果，又該罪並非告訴乃論之罪，受害之個人無追訴與否
之決定權，自無誣告行為經被誣告者同意，得免除追訴處罰之問
題。原判決謂甲○○槍擊蔡文正後，乙○○本人雖參與謀議為甲
○○脫免刑責，推由丙○○出面向警方為不實申告，誣指該槍擊
案係另案通緝中之乙○○所為，乙○○則持續逃亡，而由甲○○
提供生活費及安家費，但嗣後乙○○遭緝獲即供出實情，並未向
警方承認前開槍擊案係其所為，而未著手實行頂替之行為，固不
成立頂替罪，然丙○○、甲○○申告乙○○涉槍擊案，誤導檢警
偵辦方向，妨害國家司法權之行使，有致乙○○受刑事追訴處罰
之危險，丙○○、甲○○所為難謂無使乙○○受刑事處分之誣告
犯意，雖乙○○事先參與謀議，同意丙○○二人所為，不能成立
誣告自己之誣告罪，但丙○○、甲○○仍不能解免誣告他人之罪
責。已詳敘認丙○○、甲○○成立誣告罪所憑之依據及心證理由
，該項論斷亦無違背法令情形。丙○○上訴意旨(二)徒憑己見，認
該部分行為僅能成立頂替罪，不能論以誣告罪，並重複為事實之
爭辯，亦非具體指摘之合法上訴第三審理由。至上訴人等其他上
訴意旨，或就原審採證認事職權之適法行使，或對原判決已論述
明白之事項，任意指摘違法，或再為單純事實之爭辯，均與法律
規定得為第三審上訴理由之違法情形不相適合。上訴人等三人之
上訴均違背法律上之程式，應併予駁回。
據上論結，應依刑事訴訟法第三百九十五條前段，判決如主文。
中    華    民    國  九十八  年    四    月    二    日
                      最高法院刑事第八庭
                          審判長法官  洪  文  章
                                法官  王  居  財
                                法官  郭  毓  洲
                                法官  黃  梅  月
                                法官  邱  同  印
      本件正本證明與原本無異
                                      書  記  官
中    華    民    國  九十八  年    四    月    七    日
                                                      K


司法院資訊處製作；財團法人民間司法改革基金會備份。
